臺灣高等法院刑事裁定
110年度抗字第31號
抗  告  人
即  被  告  李世宗



上列抗告人因不服延長羈押案件，不服臺灣新北地方法院108年
度訴字第1089號，中華民國109年12月22日裁定，提起抗告，本
院裁定如下：
    主  文
抗告駁回。
    理  由
一、原裁定意旨略以：
　㈠被告李世宗因殺人未遂等案件，前經檢察官提起公訴，原審
    於民國108年11月28日訊問後，以被告所涉刑法第175條第1
    項放火燒燬他人所有物、第173條第3項、第1項放火燒燬現
    供人使用之住宅未遂罪、第271條第2項、第1項之殺人未遂
    等罪嫌，犯罪嫌疑重大，所涉刑法第173條第3項、第1項放
    火燒燬現供人使用之住宅未遂罪、第271條第2項、第1項之
    殺人未遂等罪，為最輕本刑5年以上有期徒刑之罪，且有相
    當理由認被告有逃亡之虞，並有勾串證人之虞，及有事實足
    認被告有反覆實施同一犯罪之虞。因認被告有刑事訴訟法第
    101條第1項第2、3款、第101條之1之羈押原因，且有羈押之
    必要，於同日裁定執行羈押在案，嗣於109年2月28日、109
    年4月28日、109年6月28日、109年8月28日、109年10月28日
    起延長羈押迄今。
　㈡被告之羈押期間即將屆滿，經原審於109年11月30日訊問被告
    ，並聽取公訴人與辯護人之意見後，認前開羈押原因與必要
    性依然存在，又被告涉犯殺人未遂及放火燒燬現供人使用之
    住宅未遂罪嫌，其最重本刑分別為死刑及無期徒刑，且被告
    於109年4月16日之審理程序中，曾有攻擊在庭戒護之法警意
    圖脫逃之行為，有該次審理期日之審判筆錄可考，且被告於
    108年8月28日8時20分許，亦曾利用法務部○○○○○○○○開封點
    名之際，衝出舍房門脫逃，並以手推監所主管，而經監所戒
    護人員依羈押法第18條第2項第1款認被告有脫逃及暴行之虞
    ，而施予手銬及腳鐐等戒具之情，有法務部○○○○○○○○109年8
    月28日被告施用戒具紀錄表可查，本案雖已於109年11月30
    日辯論終結，並於109年12月21日宣判，然被告既遭判處有
    期徒刑6年，刑期非短，依被告前揭行為情狀，難認被告有
    面對其刑事責任之心理準備，自有相當理由認被告仍有逃亡
    之虞。且被告前於100年間亦因類似之縱火案件，經本院判
    決確定，而被告病識感薄弱，如被告在外，應無期待其按時
    服藥之可能，自有可能再為縱火行為，有事實足認被告有反
    覆實施同一犯罪之虞。被告仍具有刑事訴訟法第101條第1項
    第2、3款、第101條之1第1款之羈押原因，且有羈押之必要
    ，爰依刑事訴訟法第108條第1項、第5項規定，刑事妥速審
    判法第5條第2項規定，裁定被告之羈押期間應自109年12月2
    8日起，延長羈押2月等語。
二、抗告意旨略以：
　㈠抗告人即被告於108年11月28日經臺灣新北地方法院法官裁定
    羈押禁見，押票上記載本案為「一般訴訟案件」，故第一、
    二審只可延押3次。且被告涉犯刑法第271條第2項、第1項之
    殺人未遂罪、第173條第3項、第1項之放火燒燬現供人使用
    之住宅未遂罪，殺人罪之最輕本刑為10年，最重本刑為死刑
    ，則人被殺死判10年或以上之刑，人未被殺死，如何能判處
    10年以上之刑，顯應論處10年以下並以受傷程度論刑，同理
    前開放火未遂罪之刑責亦應判處低於7年。準此，被告顯然
    不適用刑事妥訴審判法第5條第2項之規定，不能延長羈押6
    次。
　㈡被告發現原審11月30日審判筆錄有下列問題：1.檢察官名字
    不對。2.選任辯護人陳怡勝律師係經由違法之法扶申請扶助
    案所指派之律師，於原審10月15日延長羈押庭之前業經被告
    拒絕委任陳律師，且被告僅簽過粘怡華律師之委任狀，然陳
    怡勝律師先前至看守所律見時，竟有被告之委任狀。3.筆錄
    中有許多被告未說過的話、程序事項記載錯誤、筆錄中混雜
    10月15日延長羈押庭及10月15日前之庭審記錄，並有訊問程
    序事項順序錯誤之情形。4.審判長以突襲、帶有脅迫及疲勞
    訊問之方式，快速訊問被告關於相關證人、證據及其他與本
    案相關問題，卻均無書面提示及告知要旨。5.審判長未詢問
    被告關於第6次延長羈押之意見，亦未諭知該次庭期即為辯
    論終結庭，經被告詢問律師且告知被告不同意，並請律師緊
    急提出聲請調查證據狀；又被告向審判長表示要聽宣判，卻
    未獲告知宣判當日之確切時間與法庭，亦未收到宣判庭之傳
    票。6.審判長與書記官並未在筆錄上簽名。7.審判長於11月
    30日庭審並未依刑事訴訟法規定，就是否延長羈押被告聽取
    當事人陳述及為必要之調查，被告卻於12月21日宣判後第2
    天收到原審於12月22日所為之延長羈押裁定，顯有違刑事訴
    訟法第224條第2項規定。
　㈢延長羈押裁定並無依正本製作程式該有之格式、用印及附記
    事項，顯然並非正本，則依刑事訴訟法第108條第2項之規定
    ，被告於第5次延長羈押期滿之日即12月27日晚上，尚未收
    到有羈押效力之延長羈押書，應自12月28日起即視為撤銷羈
    押，法院自應予釋放被告。被告並發現先前歷次延長羈押均
    違反上開刑事訴訟法規定，羈押裁定書亦違反刑事訴訟法關
    於裁判書正本之法官用印、簽名及相關教示記載之規定。此
    外，裁判書與傳票上之官印、署印等，均有違反紙本公文書
    用印程序之情形，有先用印再列印文字之明顯事實。
　㈣被告被警察誣陷涉犯刑法第175條第1項之罪、刑法第173條第
    3項、第2項之罪，於108年8月1日聲請羈押後，偵查期間只
    有開過1次延長羈押庭，未進行其他偵查庭，即於108年11月
    28日起訴被告。被告接受警詢時，警察僅提示被告1張「停
    放2輛燒毀僅剩骨架之機車」之火災現場照片，然律師閱卷
    後帶給被告看之影印卷宗，火災現場燒毀機車變成5輛，路
    邊亦多了4輛被燒毀之機車，卻無被告先前於警詢時曾看過
    之照片。且被告於警詢時僅簽過1份警詢筆錄，製作警詢筆
    錄之警員亦只有1位，卷宗裡卻有3份被告之警詢筆錄，時間
    、內容均相同，但被告簽名、警員章均略有差異，被告於原
    審歷次開庭均聲請勘驗被告警詢筆錄，然法院始終未予理會
    。原審勘驗大東街52號與42-5號監視器錄影畫面，畫面中所
    顯示消防車之大小、車型、顏色均不相同，顯有造假之處，
    卷宗內火場照片亦有多處不同，原審就上開證物矛盾之處均
    未予裁判或懲處。
  ㈤綜上所述，被告實係遭警察、檢察官誣告，法院亦有濫包庇
    公務員、無故稽延審判、枉法裁判之違法失職。且依無罪推
    定原則，案件未定讞前，不應有羈押之裁定與執行。
三、按法院對被告執行之羈押，本質上係為使訴訟程序得以順利
    進行、或為保全證據、或為保全對被告刑罰之執行之目的，
    而對被告所實施之剝奪人身自由之強制處分。而刑事被告經
    法官訊問後，認為犯罪嫌疑重大，而有事實足認為有湮滅、
    偽造、變造證據或勾串共犯或證人之虞者；所犯為死刑、無
    期徒刑或最輕本刑為5年以上有期徒刑之罪，有相當理由認
    為有逃亡、湮滅、偽造、變造證據或勾串共犯或證人之虞者
    ，非予羈押，顯難進行追訴、審判或執行，得羈押之，為刑
    事訴訟法第101條第1項第2款、第3款所明定。次按被告經法
    官訊問後，認為犯刑法第173條第1項、第3項、第174條第1
    項、第2項、第175條第1項、第2項之放火罪、第176條之準
    放火罪、第185條之1之劫持交通工具罪，其嫌疑重大，有事
    實足認為有反覆實行同一犯罪之虞，而有羈押之必要者，得
    羈押之，刑事訴訟法第101條之1第1項第1款亦有明文。又羈
    押被告，審判中不得逾3月，但有繼續羈押之必要者，得於
    期間未滿前，經法院依第101條或第101條之1之規定訊問被
    告後，以裁定延長之；審判中之延長羈押，每次不得逾2月
    ，如所犯最重本刑為死刑、無期徒刑或逾有期徒刑10年者，
    第一審、第二審以6次為限，第三審以1次為限，刑事訴訟法
    第108 條第1項前段、第5項、刑事妥速審判法第5條第2 項
    分別定有明文。
四、經查：
  ㈠被告因殺人未遂等案件，經檢察官提起公訴，原審於108年11
    月28日訊問後，被告雖否認犯行，惟有起訴書證據清單欄所
    載證據為憑，足認被告所涉刑法第175條第1項放火燒燬他人
    所有物、第173條第3項、第1項放火燒燬現供人使用之住宅
    未遂罪、第271條第2項、第1項之殺人未遂等罪嫌，犯罪嫌
    疑重大，且刑法第173條第3項、第1項放火燒燬現供人使用
    之住宅未遂罪、第271條第2項、第1項之殺人未遂等罪，均
    為最輕本刑5年以上有期徒刑之罪，並有相當理由認被告有
    逃亡之虞，復有勾串證人之虞，及有事實足認被告有反覆實
    施同一犯罪之虞，認被告有刑事訴訟法第101條第1項第2款
    、第3款、第101條之1第1項第1款之羈押原因，且有羈押之
    必要，於同日裁定執行羈押在案，嗣於109年2月28日、109
    年4月28日、109年6月28日、109年8月28日、109年10月28日
    起延長羈押至今。嗣原審於羈押期滿前之109年11月30日訊
    問被告，並聽取公訴人與辯護人之意見後，被告雖否認犯行
    ，然有卷附證據為憑，足認被告犯罪嫌疑重大，且其所涉犯
    刑法第271條第2項、第1項之殺人未遂罪及同法第173條第3
    項、第1項之放火燒燬現供人使用之住宅未遂罪嫌，均屬最
    輕本刑均為5年以上有期徒刑之罪，且被告於109年4月16日
    審判程序進行時，被告起立欲逃逸遭法警制止，遂攻擊法警
    ，致法警受傷、眼鏡破損一節，有109年4月16日審判筆錄、
    照片附卷可稽（原審卷一第285頁、第309至323頁），另被
    告於108年8月28日上午8時20分許，亦曾利用法務部○○○○○○○
    ○開封點名之際，衝出舍房門脫逃，並以手推監所主管，而
    經監所戒護人員依羈押法第18條第2項第1款認被告有脫逃及
    暴行之虞，而施予手銬及腳鐐等戒具之情，亦有法務部○○○○
    ○○○○109年8月28日被告施用戒具紀錄表1份附卷可佐（原審
    卷二第203 頁），且被告所為，業遭原審法院於109年12月2
    1日以108年訴字第1089號判處有期徒刑6年，刑期非短，有
    相當理由認被告有逃亡之虞。次查，被告前於100年間因涉
    放火燒燬現供人使用之住宅罪，經原審判決確定，此有本院
    被告前案紀錄表可憑，復審酌被告病識感薄弱，難以期待其
    能按時服藥，顯有可能再為縱火行為，有事實足認被告有反
    覆實施同一犯罪之虞。故被告仍具刑事訴訟法第101條第1項
    第3款、第101條之1第1項第1款之羈押原因。經權衡國家刑
    事司法權之有效行使、社會秩序及公共利益、被告人身自由
    之私益及防禦權受限制之程度，倘僅施以具保、責付或限制
    住居等侵害較小之手段，實不足以確保後續審判、執行程序
    之順遂進行，因認有羈押之必要性。原審審酌全案相關事證
    ，斟酌訴訟進行程度及其他一切情事，認被告羈押原因尚未
    消滅，為維後續案件之審理，有繼續羈押之必要，裁定自10
    8年12月28日起延長羈押2月，在目的與手段間之衡量，並無
    違反比例原則，於法並無不合。
  ㈡抗告意旨雖據前揭情詞，然查： 
　1.刑事訴訟法第101條第1項第3款及刑事妥速審判法第5條第2
    項所謂「本刑」係指法定刑，至刑法第173條第3項、第271
    條第3項「未遂犯罰之」則係指處斷刑，核與法定刑不同。
    而刑法第173條放火燒燬現供人使用之住宅罪之最輕法定本
    刑為有期徒刑7年；刑法第271條殺人罪之最輕法定本刑為有
    期徒刑10年，被告涉犯上揭罪嫌，自屬刑事訴訟法第101條
    第1項第3款所指最輕本刑5年以上有期徒刑之罪。另刑法第1
    73條之罪之法定最重本刑為無期徒刑；刑法第271條之罪之
    法定最重本刑則為死刑，依刑事妥速審判法第5條第2項之規
    定，原審於審判中之延長羈押應以6次為限。本件被告前曾
    於109年2月28日、4月28日、6月28日、8月28日、10月28日
    各延長羈押2月，本次延長羈押為第6次延長羈押，經核於法
    尚無不合。另觀以108年11月28日押票（原審卷一第45頁）
    ，並無被告所指「一般訴訟」案件之記載，至押票中固有「
    函稿代碼B015-94 羈押一般被告押票、（一、二審羈押一般
    被告押票）」等記載，然此僅係關於押票函稿代碼之註記，
    被告遽以本案為「一般訴訟」案件，僅得延押3次，顯有誤
    認，難認有理由。
　2.原審法院於109年11月30日審理期日，業經審判長訊問「本
    件羈押即將到期，對有無延長羈押之原因及必要性，有何意
    見？」並經被告、指定辯護人粘怡華律師、檢察官陳炎辰分
    別表示意見，記載於筆錄中，復經書記官、審判長於筆錄末
    頁簽名，此有審判筆錄1份在卷可憑（原審卷二第443至445
    頁），被告稱審判長未訊問對於第6次延長羈押之意見，書
    記官、審判長未簽名云云，已有誤認。又被告雖指「檢察官
    名字不對」，卻未提出說明或證據以實其說，另當日陳怡勝
    律師並未到庭為被告辯護，則被告爭執未委任陳怡勝律師云
    云，與該次審理期日程序合法與否自無關連。至被告所指筆
    錄記載內容、程序事項進行有誤，審判長於該次審理期日中
    就卷內證據之調查，未予提示或告知要旨，未告知該次庭期
    即為辯論終結庭，未告知宣判日之確切時間與法庭等，則屬
    審判進行事項，與延長羈押程序事項無關，無從據以認定原
    審延長羈押訊問程序有何違誤，抗告意旨㈡所指，難認有理
    由。
　3.原審於109年11月30日訊問被告後，於109年12月22日由法官
    製作延長羈押裁定原本，同日交由書記官製作裁定正本，記
    載「上列正本證明與原本無異」、「如不服本裁定，應於裁
    定送達後5日內敘明抗告理由，向本院提出抗告狀」，並蓋
    用書記官官章，復經於裁定上蓋用臺灣新北地方法院大印，
    將裁定正本於109年12月23日送達被告，此有原審108年度訴
    字第1089號裁定原本及正本各1份、經被告簽名、捺印之送
    達證書1份附卷可憑（原審卷二第503至505頁、第507至509
    頁、第513頁），實難認本案延長羈押裁定之製作有何違法
    之處，而被告既於109年12月23日收受該裁定正本，亦難認
    有刑事訴訟法第108條第2項所指「延長羈押之裁定未經合法
    送達者，視為撤銷羈押」之情形。又原審於109年2月20日、
    同年4月20日、同年6月15日、同年8月19日、同年10月16日
    製作之歷次延長羈押裁定，亦以相同方式製作，並均於羈押
    期滿前合法送達被告，此有歷次延長羈押裁定正本及被告簽
    名捺印之送達證書各1份附卷可憑（原審卷一第201至202頁
    、第205頁、第359至360頁、第363頁、卷二第129至130頁、
    第133頁、第185至187頁、第189頁、第309至311頁、第305
    頁），被告徒言本案及歷次延長羈押裁定正本製作格式不合
    法、用印及附記事項有誤，且有刑事訴訟法第108條第2項之
    情形，均非可採。
　4.按法院為羈押之裁定時，其本質上係屬為保全被告使刑事訴
    訟程序得以順利進行，或為保全證據，或為擔保嗣後刑之執
    行程序，或為防止被告反覆施行同一犯罪，而對被告實施剝
    奪其人身自由之強制處分，法院僅須在外觀上審查被告犯罪
    嫌疑是否重大，及有無賴此保全訴訟程序進行或執行而為此
    強制處分之必要，關於羈押原因之判斷，尚不適用訴訟上之
    嚴格證明原則，只需檢察官提出之證據在形式上足以證明被
    告犯罪嫌疑為已足。而被告之犯罪嫌疑是否重大，有無羈押
    之必要，俱屬事實問題，法院自得就具體個案情節予以斟酌
    決定，容有依法認定裁量之職權。經查，起訴書證據清單欄
    業已詳列9大項證據資料，原審認已足釋明被告涉犯刑法第1
    75條第1項放火燒燬他人所有物、第173條第3項、第1項放火
    燒燬現供人使用之住宅未遂罪、第271條第2項、第1項之殺
    人未遂等罪嫌，犯罪嫌疑重大，且所犯為重罪，認有羈押原
    因，係原審依據證據依法裁量認定之結果，實難認有何違誤
    。此由原審實質審理後，亦認被告犯刑法第175條第1項放火
    燒燬他人所有物、第173條第3項、第1項放火燒燬現供人使
    用之住宅未遂罪、第271條第2項、第1項之殺人未遂等罪，
    判處有期徒刑6年，益徵被告確實犯罪嫌疑重大，有羈押原
    因。被告於抗告意旨㈣否認犯行，主張其係遭警員偽造證物
    後違法陷害等節，均屬就犯罪事實之實質抗辯，應於案件審
    理程序中表達其意見或請求調查證據，至案件審理應如何進
    行一節，事涉審判核心，則非本院所得任意介入審查，附此
    敘明。
五、原審法院羈押理由，認為被告犯罪嫌疑重大，有反覆實施同
    一犯罪之虞，又所犯為最輕本刑5年以上有期徒刑之罪，且
    有相當理由認有逃亡之虞，依刑事訴訟法第101條第1項第3
    款、第101條之1第1項第1款之規定，執行羈押在案；至延長
    羈押理由另認被告有刑事訴訟法第101條第1項第2款之勾串
    證人之虞，於法固有未合，但被告確有刑事訴訟法第101條
    第1項第3款、第101條之1第1項第1款之羈押事由，且有羈押
    必要，則原審裁定延長羈押，並無不當，不能因此撤銷原審
    關於延長羈押之裁定，併予陳明。
六、被告抗告意旨要係對於原審法院羈押時得裁量、判斷之職權
    行使，漫事爭執，尚不足以推翻原羈押裁定之適法性，揆諸
    前揭說明，本件抗告，為無理由，應予駁回。　　
據上論斷，依刑事訴訟法第412條，裁定如主文。
中　　華　　民　　國　　110 　年　　1 　　月　　12　　日
                  刑事第九庭    審判長法　官  潘翠雪
                                      法　官  曾德水
                                      法　官  俞秀美
以上正本證明與原本無異。
不得再抗告。
                                      書記官  謝崴瀚
中　　華　　民　　國　　110 　年　　1 　　月　　13　　日